臺灣士林地方法院交通事件裁定　　　　　　　　　　九十一年度交聲字第四四號
　　原處分機關　交通部公路總局台北區監理所
　　異　議　人
　　即受處分人　甲○○
右列異議人因違反道路交通管理處罰條例案件，對於交通部公路總局台北區監理所於
民國九十一年三月十三日所為之處分（原處分案號：北監五字第裁四０─00000
0000號、第裁四０─ＡＭ0000000號），聲明異議，本院裁定如左：
        主  文
原處分撤銷。
甲○○汽車駕駛人，行車速度超過規定之最高時速，處罰鍰新台幣壹仟貳佰元，並記
違規點數壹點；又汽車駕駛人，駕駛汽車不遵守道路交通標線之指示，處罰鍰新臺幣
玖佰元，並記違規點數壹點。
        理  由
一、原處分機關係以：異議人即受處分人甲○○駕駛所有Ｐ八─０五五０號自用小客
    車，於民國八十八年七月一日十三時二十五分，在台北市○○路限速七十公里道
    路，以時速九十二公里速度超速行駛，復於八十九年四月十六日九時零一分，在
    台北市新生高架跨越雙白線行駛，分別經警拍照舉發，逾期未自動繳納罰鍰，因
    依道路交通管理處罰條例第四十條第一項、第四十五條第一項第十二款規定，各
    裁罰新台幣（下同）二千四百元、一千八百元，並依同條例第六十三條第一項第
    一款規定，各記違規點數一點。
二、受處分人異議理由略以：未曾收過前開違規之警局舉發通知單及違規照片，故未
    於應到案期限依法定最低額繳納罰鍰，裁決機關不查竟認異議人未於應到案期限
    繳交罰款，即逕以法定最高額裁罰，裁決機關之裁決顯有不當云云。
三、按汽車駕駛人，行車速度，超過規定之最高時速者，處一千二百元以上二千四百
    元以下罰鍰；又汽車駕駛人，駕駛汽車不遵守道路交通標誌、標線、號誌之指示
    者，處九百元以上一千八百元以下罰鍰，此為道路交通管理處罰條例第四十條第
    一項、第六十條第二項第三款分別定有明文；又汽車駕駛人，違反道路交通管理
    處罰條例第四十條第一項、第六十條第二項第一款至第三款者，除依該條款處罰
    外，並記違規點數一點；另道路交通標誌、標線、號誌設置規則，由交通部會同
    內政部定之，該條例第六十三條第一項第一款及九十二條訂有明文。另雙白實線
    設於路段中，用以分隔同向車道，並禁止變換車道，此有道路交通標誌、標線、
    號誌設置規則第一百四十九條第一項第一款第七目訂有明文。
四、次按，道路交通管理處罰條例第八十九條前段規定，法院受理有關交通事件，準
    用刑事訴訟法之規定；而依刑事訴訟法第五十九條規定，於住所、居所、事務所
    及所在地不明、掛號郵寄而不能達到、或因住居於法權所不及之地，不能以其他
    方法送達者，得為公示送達。又按為加強道路交通管理，維護交通秩序，確保道
    路交通安全，道路交通管理處罰條例對違反該條例之行為定有各項行政罰。同條
    例第九條第一項規定應受罰鍰處罰之行為人接獲違反道路交通管理事件通知單後
    ，得於十五日內逕依各該條款罰鍰最低額，自動繳納結案。依同條例第九十二條
    授權訂定之違反道路交通管理事件統一裁罰標準及處理細則第四十四條第一項規
    定，違反道路交通管理事件行為人未依規定自動繳納罰鍰，或未依規定到案聽候
    裁決者，處罰機關即一律依標準表規定之金額處以罰鍰。是若行為人於收受違反
    道路交通管理事件通知單後，得於十五日內逕依各該條款罰鍰最低額，自動繳納
    結案，若無，裁決機關方可依統一裁罰標準及處理細則之規定科以罰鍰。若行為
    人未收受前述通知單，裁決機關應無逕依統一裁罰標準及處理細則處以最高罰鍰
    之權。
五、經查：異議人有前揭違規情事，為異議人直承不諱，並有採證照片二幀附卷可稽
    ，堪認異議人所有之Ｐ八─０五五０號自用小客車確有前開違規情事無訛。次查
    ，異議人自八十七年六月二十六日起至九十二年十二月二十四日止，設籍於台北
    縣泰山鄉○○路十四巷五號六樓，有法務部戶役政連結作業系統查詢資料一紙附
    卷可稽，本件製發違反道路交通管理事件通知單之機關於八十八年五月間、九十
    年五月間向該址送達時，經郵局以「招領逾期」為由退回，並非遷移不明，足見
    異議人之住居所並非不明，其或因出外旅行未能收受送達或有其他事故暫未返住
    居所，致招領郵件因逾期而退回，且該址亦非掛號付郵而不能達到之處，裁決機
    關竟為公示送達，其送達自非合法，難認異議人有接獲違反道路交通管理事件通
    知單。異議人既未接獲違反道路交通管理事件通知單，裁決機關逕認其已合法送
    達，而異議人未於期限內按最低額繳交，逕以最高額處罰，自有不當。本院自得
    予以撤銷，另為適當之處罰。又受處分人即異議人甲○○於八十九年四月十六日
    上午九時零一分，在台北市新生高架橋上，劃有雙白實線，禁止變換車道之路段
    ，任意變換車道行駛之事實，有現場採證照片影本乙幀附卷可稽，核此部分所為
    ，係違反道路交通管理處罰條例第六十條第二項第三款之不服從標線之指示規定
    ，原處分機關就此未予詳查，逕依員警舉發，而依該條例第四十五條第十二款之
    規定裁處，此部分亦有不當，附此指明。爰審酌異議人違規情節，依道路交通管
    理處罰條例條第四十條第一項、第六十條第二項第三款、第六十三條第一項第一
    款之規定，諭知異議人如主文第二項所示之處罰。
六、據上論結，應依道路交通案件處理辦法第二十條，裁定如主文。
中      華      民      國      九十一      年    八    月    三十      日
                                    臺灣士林地方法院交通法庭
                                        法  官  何  信  慶
右正本證明與原本無異。
如不服本裁定應於送達後五日內向本院提出抗告狀。
                                        書記官  魏  里  安
中      華      民      國      九十一      年    八    月    三十      日
